【裁判字號】    99,台上,5108
【裁判日期】    990812
【裁判案由】    違反農藥管理法
【裁判全文】
最高法院刑事判決            九十九年度台上字第五一０八號
上  訴  人  台灣高等法院台南分院檢察署檢察官
被      告  甲○○
上列上訴人因被告違反農藥管理法案件，不服台灣高等法院台南
分院中華民國九十七年十月二十九日第二審判決（九十七年度上
訴字第八一四號，起訴案號：台灣嘉義地方法院檢察署九十七年
度偵字第二八、二０三一號），提起上訴，本院判決如下：
    主  文
原判決關於甲○○被訴製造偽農藥（穩清）部分撤銷，發回台灣
高等法院台南分院。
其他上訴駁回。
    理  由
一、撤銷（被訴製造偽農藥「穩清」）部分：
本件原判決撤銷第一審關於被告甲○○製造偽農藥「穩清」部分
之科刑判決，改判諭知被告該部分無罪，固非無見。
惟查：審理事實之法院，對於案內與待證事實有重要關係，而屬
依法應予調查之證據，如未依法調查或雖已調查而未調查明白，
即與證據未經調查無異，如率行判決，仍屬應於審判期日調查之
證據而未予調查，其判決當然違背法令。又證據之證明力，固屬
於法院本於確信自由判斷，但不得違背經驗法則及論理法則，如
其判斷仍存有疑竇，在釐清前，尚難遽採為被告有利或不利之認
定。本件原判決以被告無公訴意旨二所載製造偽農藥「穩清」之
犯行，雖於理由內說明依憑卷附行政院農業委員會動植物防疫檢
疫局函附「農業標準規格準則」之相關規定為據，認台灣先進科
學有限公司（下稱台灣先進公司）許可進口有效成分「益達胺」
百分之九．六之農藥原體，以化學方法分析者，其測定值與標稱
有效成分之容許差為百分之八．一六至十一．五，而被告製作遭
查扣標示「穩清」之農藥，其標示「益達胺」為百分之九．０三
一；大成化學工業股份有限公司（下稱大成化工公司）之「法台
鐵水」農藥成品，其「益達胺」、「二甲基甲醯胺」及「二甲基
乙醯胺」之成分依序為百分之九．０三一、二０．二及七０．二
，均未逾「農藥標準規格準則」規定之容許誤差，自均非偽農藥
，而為被告有利之認定（見原判決第五、六頁四(二)、(三)）。但未
據說明以何化學方法為分析而可獲致上揭容許誤差，所憑之依據
及認定之理由，已有理由不備之違法；再稽之卷證，農藥名稱「
穩清（益達胺）」，為台灣先進公司取得農藥許可證號「農藥進
字」第０二五０五號之進口農藥（見調查卷第四八頁），而「法
台─鐵水（益達胺）」則係大成化工公司所製造，取得農藥許可
證號「農藥製字」第０五０三九號之農藥（同上卷第四六、四七
頁）。如果無訛，該二許可證之歸類不同，容許差之適用，是否
為相同之規範？另依卷附資料，農委會農業藥物毒物試驗所民國
九十六年十月九日藥試化字第０九六二五０九０九０號函附檢驗
報告載稱：「法台鐵水」或「穩清」二產品原登記配方無「二甲
基乙醯胺」成分，而扣案標示「穩清」之農藥，經檢驗含有有效
成分「益達胺」百分之九．０三，其他成分「二甲基甲醯胺」、
「二甲基乙醯胺」百分之二０．二及七０．二，均與「法台鐵水
」或「穩清」二產品原登記配方不符等旨（同上卷第四一至四九
頁）。所載倘亦屬實，乃指被告製造標示「穩清」之農藥，其中
「二甲基乙醯胺」之成分，與「法台鐵水」或「穩清」二產品原
登記配方均不相符。則因成分之不符，致該製成品與原產品間之
差異或影響為何？是否已屬農業管理法所稱之偽農藥？尚非無疑
義，事涉專業，且與判斷被告有否公訴意旨二所載製造偽農藥之
犯行攸關，自應向專責機關函詢明確，乃原審未經詳查，復未就
上揭疑義為必要之釐清，徒以「益達胺」之成分未逾「農藥標準
規格準則」規定之容許誤差，逕認查獲之製成品非偽農藥云云，
而為被告無罪之諭知，除嫌速斷外，其自由判斷職權之行使，與
證據法則亦難謂無違。檢察官上訴意旨執以指摘原判決此部分不
當，非無理由，應認有撤銷發回之原因。
二、駁回（被訴製造偽農藥「陶斯寧」）部分：
按刑事訴訟法第三百七十六條所列各罪之案件，經第二審判決者
，不得上訴於第三審法院，法有明文。檢察官不服原判決關於被
告被訴犯修正前農藥管理法第四十三條第一項之製造偽農藥「陶
斯寧」部分之判決，核屬刑事訴訟法第三百七十六條第一款之罪
，既經第二審判決，自不得上訴於第三審法院，檢察官猶提起上
訴，顯為法所不許，應予駁回。
據上論結，應依刑事訴訟法第三百九十五條前段、第三百九十七
條、第四百零一條，判決如主文。
中    華    民    國  九十九  年    八    月   十二   日
                      最高法院刑事第十一庭
                          審判長法官  石  木  欽
                                法官  洪  佳  濱
                                法官  韓  金  秀
                                法官  段  景  榕
                                法官  周  煙  平
本件正本證明與原本無異
                                      書  記  官
中    華    民    國  九十九  年    八    月   十八   日
                                                      K

司法院資訊處製作；財團法人民間司法改革基金會備份。
